【裁判字號】    99,訴,1637
【裁判日期】    991231
【裁判案由】    遷讓房屋
【裁判全文】
臺灣桃園地方法院民事判決              99年度訴字第1637號
原      告  李素珍
訴訟代理人  戴妙容
            李三富
被      告  呂秉哲
兼
訴訟代理人  謝秀琴
上列當事人間請求遷讓房屋事件，於民國99年12月8 日言詞辯論
終結，本院判決如下：
    主      文
被告應將桃園縣桃園市○○段二五四二建號建物即門牌號碼桃園
縣桃園市○○○街一號十三樓之三，面積主建物六十六點零一平
方公尺、陽台十一點七平方公尺、花台零點三二平方公尺、露樑
面積零點九九平方公尺之建物，騰空遷讓交還原告。
訴訟費用由被告負擔。
本判決於原告以新台幣肆拾萬伍仟元為被告供擔保後，得假執行
，但被告於假執行程序實施前以新台幣壹佰貳拾壹萬陸仟元供擔
保後，得免為假執行。
    事實及理由
一、原告主張略以：坐落桃園縣桃園市○○段750 地號土地及其
    上同段2542建號即門牌號碼桃園縣桃園市○○○街1 號13樓
    之3 建物（下稱系爭房地），原為訴外人孫世凱（即孫國榮
    ）所有。經鈞院民事執行處於民國99年8 月間拍賣，嗣由原
    告標買已取得權利移轉證書並辦竣所有權移轉登記。詎被告
    二人無權占有系爭房地拒不搬遷，屢經催請遷讓房地，被告
    謝秀琴卻函覆「基於借貸新台幣壹佰零陸萬元，供其母子居
    住至106 年12月底止，以抵充欠款」，要原告代為償還欠款
    新台幣（下同）106 萬元始肯搬遷，否則被告拒不遷讓上揭
    房地，惟自99年10月間，原告取得上揭房地所有權後，被告
    與孫世凱間之以屋抵債之借貸關係實屬無權占有，爰依民法
    第767 條規定請求被告將系爭房屋騰空交還原告。並聲明：
    (一)被告應遷離坐落桃園市○○○街1 號13樓之3 房屋（建號
    2542，面積主建物66.01 平方公尺、陽台11.7平方公尺、花
    台0.32平方公尺、露樑0.99平方公尺，合計79.02 平方公尺
    ），騰空遷讓返還原告。(二)願供擔保請准宣告假執行。
二、被告抗辯略以：系爭房地之原所有權人孫國榮前向被告謝秀
    琴借款106 萬元無法償還，嗣雙方約定以系爭房地供被告母
    子居住至106 年12月止抵充欠款，且孫國榮亦將此事實陳報
    鈞院民事執行處，而登載於拍賣公告，故被告占有系爭房地
    有合法正當權源。並聲明：駁回原告之訴及其假執行之聲請
    ；如受不利益判決，願供擔保請准免為假執行。
三、原告主張：其為系爭房屋之所有權人，被告無權占有系爭房
    屋；被告固不爭執共同占有使用系爭房屋之事實，惟否認其
    等占有系爭房屋係無權占有，並以前詞置辯。茲審酌析述如
    后：
(一)、按因繼承、強制執行、公用徵收或法院之判決，於登記前已
    取得不動產物權者，非經登記，不得處分其物權，民法第75
    9 條定有明文。次按基於強制執行而取得不動產物權者，屬
    於民法第759 條規定之範圍，一經法院發給所有權權利移轉
    證書，即發生取得不動產物權之效力。倘非更予處分，則不
    以登記為生效要件（最高法院56年台上字第1898號判例意旨
    參照）。本件原告主張：伊標得系爭房屋，本院業於99年9
    月15日發給伊系爭房屋及土地之不動產權利移轉證書，伊並
    於99年10月6 日辦畢系爭房地所有權移轉登記，系爭房地為
    其所有，業據其提出土地及建物所有權狀等影本各1 份為證
    ，並經本院調取系爭執行事件卷宗核閱無訛，是原告為系爭
    房地之所有權人乙節，應堪認定。而系爭房地現為被告共同
    占有，為被告所自認，是被告均為系爭房屋之占有人，亦堪
    認定。
(二)、次按以無權占有為原因，請求返還所有物之訴，被告對原告
    就其物有所有權存在之事實無爭執，而僅以非無權占有為抗
    辯者，原告於被告無權占有之事實，無舉證責任。被告應就
    其取得占有，係有正當權源之事實證明之，如不能證明，則
    應認原告之請求為有理由。
(三)、被告辯稱：因原告之前手孫國榮積欠借款，雙方於91年1 月
    23日簽訂系爭使用同意書，約定以使用系爭房地代替償還本
    金，期限至106 年12月31日止，是系爭使用同意書性質上為
    租賃契約，應有民法第425 條買賣不破租賃規定之適用等語
    。經查：按「出租人於租賃物交付後，承租人占有中，縱將
    其所有權讓與第三人，其租賃契約，對於受讓人仍繼續存在
    。前項規定，於未經公證之不動產租賃契約，其期限逾五年
    或未定期限者，不適用之」，民法第425 條定有明文。本件
    被告所辯孫國榮與謝秀琴間之租賃契約係自95年12月31日起
    至106 年12月31日止，期間長達11年餘，被告並未舉證證明
    彼等間之系爭房地租約業經公證，是其所辯孫國榮與謝秀琴
    間就系爭房屋有租賃關係存在乙節縱屬實在，依上揭民法第
    425 條第2 項規定，亦無該條買賣不破租賃之適用，是被告
    據以抗辯謝秀琴基於買賣不破租賃之規定有權占有系爭房屋
    ，委無足採。
(四)、被告復辯稱：原告雖在本院民事執行處標得系爭房屋，然拍
    賣公告上已表明系爭房屋因借用而不點交等語，惟查：孫國
    榮與謝秀琴間之系爭使用同意書契約，並無上開民法第425
    條買賣不破租賃規定之適用，且該契約之性質係屬債權契約
    ，依債之相對性，該契約之效力自不及於原告。又執行法院
    係以孫國榮與謝秀琴間就系爭房屋有使用借貸關係存在為由
    ，而於拍賣公告上載明系爭房屋拍定後不點交，其意僅是指
    拍定後法院不負責點交系爭房屋予拍定人，非謂謝秀琴於拍
    定後仍有權繼續使用系爭房屋。
(五)、按所有人對於無權占有或侵奪其所有物者，得請求返還之，
    民法第767 條第1 項著有明文，依前所述，被告既未能就其
    占有系爭房屋係有正當權源之事實舉證證明之，系爭房地之
    所有權人即原告依民法第767 條第1 項規定，訴請被告遷讓
    交還系爭房地，即應認有理由。
四、綜上所述，原告依所有物返還請求權之法律關係，請求被告
    應將系爭房地遷讓交還原告，為有理由，應予准許。本判決
    兩造均陳明願供擔保請求宣告假執行或免為假執行之宣告，
    經核均無不合，爰分別酌定相當之擔保金額予以准許。
五、兩造其餘攻擊、防禦方法，經本院斟酌後，認為均不足以影
    響本判決之結果，自無予以調查或逐一詳予論駁之必要，附
    此指明。
六、據上論結，本件原告之訴為有理由，依民事訴訟法第78條、
    第85條第1 項本文、第390 條第2 項、第392 條第2 項，判
    決如主文。
中    華    民    國    99    年    12     月   31    日
                        民事第一庭法  官  陳婉玉
以上正本係照原本作成。
如對本判決上訴，須於判決送達後20日內向本院提出上訴狀。如
委任律師提起上訴者，應一併繳納上訴審裁判費。
中    華    民    國    99    年    12     月   31    日
                                  書記官  利冠蔚

司法院資訊處製作；財團法人民間司法改革基金會備份。
